臺灣花蓮地方法院民事裁定
111年度監宣字第73號
聲  請  人  余弘修  

相  對  人  林金鳳  

關  係  人  林松宗  

上列當事人間監護宣告事件，本院裁定如下：
    主    文
宣告林金鳳（女，民國00年0月0日生，身分證統一編號：Z00000
0000號）為受監護宣告之人。
選定余弘修（男，民國00年0月00日生，身分證統一編號：Z0000
00000號）為受監護宣告之人之監護人。
指定林松宗（男，民國00年0月00日生，身分證統一編號：Z0000
00000號）為會同開具財產清冊之人。
聲請費用新臺幣壹仟元由受監護宣告之人負擔。
    理   由
一、聲請意旨略以：聲請人余弘修為相對人林金鳳之配偶。相對
    人因出血性腦中風，已不能為意思表示或受意思表示或辨識
    其意思表示之效果，爰依法聲請宣告相對人為受監護宣告之
    人，併選定聲請人余弘修為監護人、指定相對人之兄長林松
    宗為會同開具財產清冊之人等語，並提出親屬系統表、同意
    書、戶籍謄本、佛教慈濟醫療財團法人花蓮慈濟醫院（下稱
    慈濟醫院）診斷證明書、印鑑證明、全國財產稅總歸戶財產
    查詢清單、109年度綜合所得稅各類所得資料清單等件為證
    。
二、監護宣告部分：
（一）按對於因精神障礙或其他心智缺陷，致不能為意思表示或
      受意思表示，或不能辨識其意思表示之效果者，法院得因
      本人、配偶、四親等內之親屬、最近一年有同居事實之其
      他親屬、檢察官、主管機關、社會福利機構、輔助人、意
      定監護受任人或其他利害關係人之聲請，為監護之宣告，
      民法第14條第1項定有明文。查本件聲請人係相對人之配
      偶，有戶籍謄本在卷可考（見本院卷第17至19頁），本件
      聲請於法相符，先予敘明。
（二）本院在鑑定人慈濟醫院何明儒醫師前訊問相對人，審驗相
      對人之心神狀況，相對人無法回應本院之點呼，亦無法回
      應本院之提問，有調查筆錄在卷足憑（見本院卷第61至65
      頁）。又該院精神鑑定報告書略以：相對人於109年8月間
      先後三次腦中風，輾轉門諾醫院與慈濟醫院治療以及護理
      之家安置。意識狀態雖稍有恢復，但至今仍難以與其溝通
      ，常有無法辨識之言談，可反應疼痛，偶有點頭搖頭反應
      ，情緒睡眠狀況穩定，每週三次復健可模仿簡單復健動作
      ，扶著緩慢短距離行走，仍需全日照顧，氣切管與尿管已
      移除，仍有鼻胃管與尿布。現由外籍看護照顧一年多。相
      對人無言語反應，無手勢，亦無法遵從指令，難以與其溝
      通，思考內容、知覺、病識感等無法評估，無法配合心理
      衡鍵。日常生活能力、經濟活動能力、社交活動能力、職
      業功能均無。綜上，相對人符合血管性失智症之診斷，達
      到因精神障礙，致不能為意思表示，或受意思表示，或便
      是其意思表示之效果等語，有該院111年7月26日慈醫文字
      第1110002171號函文暨精神鑑定報告書在卷可參（見本院
      卷第79至85頁）。堪認相對人因血管性失智症，日常生活
      無法自理，無表達與理解之能力，且經專業醫師研判相對
      人應已至完全不能為意思表示、受意思表示或辨識其意思
      表示效果之程度，故本件聲請有理由，應予准許，爰宣告
      林金鳳為受監護宣告之人。
三、選任監護人及開具財產清冊之人部分：
（一）按受監護宣告之人應置監護人。法院為監護之宣告時，應
      依職權就配偶、四親等內之親屬、最近一年有同居事實之
      其他親屬、主管機關、社會福利機構或其他適當之人選定
      一人或數人為監護人，並同時指定會同開具財產清冊之人
      。法院為前項選定及指定前，得命主管機關或社會福利機
      構進行訪視，提出調查報告及建議。監護之聲請人或利害
      關係人亦得提出相關資料或證據，供法院斟酌。法院選定
      監護人時，應依受監護宣告之人之最佳利益，優先考量受
      監護宣告之人之意見，審酌一切情狀，並注意下列事項：
      (1)受監護宣告之人之身心狀態與生活及財產狀況。(2)受
      監護宣告之人與其配偶、子女或其他共同生活之人間之情
      感狀況。(3)監護人之職業、經歷、意見及其與受監護宣
      告之人之利害關係。(4)法人為監護人時，其事業之種類
      與內容，法人及其代表人與受監護宣告之人之利害關係。
      民法第1110條、第1111條、第1111條之1分別定有明文。
      家事事件法第176條第1項明定家事事件法第106條於聲請
      監護宣告事件準用之，即法院為審酌受監護人之最佳利益
      ，得徵詢主管機關或社會福利機構之意見，請其進行訪視
      或調查，並提出報告及建議。又監護宣告之裁定，應同時
      選定監護人及指定會同開具財產清冊之人，並附理由；法
      院為前項之選定及指定前，應徵詢被選定人及被指定人之
      意見，家事事件法第168條第1項、第2項亦有明定。
（二）相對人林金鳳受監護宣告，本院應依職權選任監護人。本
      院依職權囑託維安社會工作師事務所進行訪視，據覆略以
      ：相對人109年8月起因腦出血緊急開刀，隨後轉院治療腦
      水腫，引流手術等，出院後曾安置於國軍花蓮總醫院護理
      之家一陣子，直到申請外籍看護工後才將相對人接回家中
      自行照顧。相對人現況安置於家中一樓，使用照顧病床、
      氣墊床、抽痰設備，使用鼻胃管與尿布，照顧環境乾淨整
      潔無異味。聲請人現況身心狀況尚佳，每月有固定月退休
      金支付照顧及生活費用，有積極意願擔任相對人之監護人
      ，對相對人之身心狀況尚能掌握，且過去對相對人無不利
      事由，故建議由聲請人擔任相對人之監護人等語，有維安
      社會工作師事務所111年5月31日維安監宣字第111055號函
      暨成年人之監護宣告案件之訪視評估報告在卷可參（見本
      院卷第47至58頁）。
（三）本院審酌上開訪視評估報告，認聲請人為相對人之配偶，
      目前係相對人事務之主要處理者，能以相對人之最佳利益
      考量，安排相對人之照護計畫，經濟情況穩定，亦有意願
      擔任相對人之監護人，且經本院詢問相對人之兄長，亦表
      示聲請人之照顧情況良好，故認由聲請人擔任監護人，較
      能符合受監護宣告之人之最佳利益，爰選定聲請人余弘修
      為監護人，如主文第2項所示。另利害關係人林松宗為相
      對人之兄長，同意擔任會同開具財產清冊之人，瞭解並能
      認知會同人應有之責任與義務，爰指定利害關係人林松宗
      為會同開具財產清冊之人，以資充實相對人之最佳利益，
      如主文第3項所示。
（四）末按民法第1113條準用同法第1099條之規定，於監護開始
      時，監護人余弘修對於受監護宣告人林金鳳之財產，應會
      同利害關係人林松宗，於2個月內開具財產清冊陳報法院
      ，併此敘明。
四、依家事事件法第164條第2項裁定如主文。
中　　華　　民　　國　　111 　年　　9 　　月　　5 　　日
                   家事法庭     法  官    陳淑媛　
以上正本係照原本作成。
如對本裁定抗告，須於裁定送達後10日之不變期間內，向本院提
出抗告狀，並繳納抗告費新臺幣1,000元。
中　　華　　民　　國　 111　　年　　9　　 月　 6　　 日
                                書記官   謝語佳